【裁判字號】    90,易,209
【裁判日期】    900928
【裁判案由】    傷害等
【裁判全文】
臺灣高雄地方法院刑事判決                            九十年度易字第二九號
    公  訴  人  臺灣高雄地方法院檢察署檢察官
    被      告  丙○○
    選任辯護人  董德軒
    被      告  甲○○
右列被告因傷害等案件，經檢察官提起公訴（八十九年度偵字第二０八一五號、第二
五四三０號），本院判決如左︰
    主  文
甲○○傷害人之身體，處拘役伍拾日，如易科罰金，以參佰元折算壹日。
丙○○傷害人之身體，處有期徒刑貳月，如易科罰金，以參佰元折算壹日。
丙○○被訴恐嚇部分無罪。
    事  實
一、甲○○於民國八十九年七月十五日四時三十分許，在高雄市○○區  ○街四十二
    巷一一三號順風旅行社二樓與丙○○飲酒時，因懷疑丙○○與其妻方黃鶯慧有婚
    外情，乃心生不滿，而出手毆打方黃鶯慧，丙○○見狀即上前阻止，而與甲○○
    發生爭執，甲○○竟持枴子刀乙支毆打其妻方黃鶯慧，丙○○為免發生意外，乃
    當場拾起空酒瓶二支抵擋，二人遂基於傷害身體之犯意，互相攻擊對方，致甲○○頭部外傷併多處顏面撕裂傷，丙○○則受有左手虎口割傷之傷害。
二、案經甲○○訴由高雄市政府警察局左營分局移送暨丙○○訴由臺灣高雄地方法院
    檢察署檢察官偵查起訴。
    理  由
甲、有罪部分：
一、訊據被告丙○○、甲○○均矢口否認有何上開犯行，被告丙○○辯稱：當時甲○○不知何故持拐子刀毆打方黃鶯慧，伊乃上前勸架，反遭甲○○不滿，甲○○遂
    持拐子刀攻擊伊，伊情急下才撿取酒瓶護住身體，並沒有毆打甲○○云云；被告
    甲○○則辯稱：伊與伊太太起爭執時，隨手拿一支棍子打伊太太，並不知那是拐
    杖刀，後來丙○○拿酒瓶打伊，並搶走棍子後，伊才與丙○○二人互相拉扯，但
    伊並沒有拿拐杖刀打丙○○云云。惟查上開事實業據告訴人即被告丙○○、甲○○指證歷歷，而證人方黃鶯慧亦於檢察官偵訊時到庭證稱：酒瓶有打到方某的頭
    ，方某也有用拐子刀打傷余某，我看見余某手部有傷口有流血等語（詳八十九年
    十一月二十二日偵訊筆錄），復有甲○○診斷證明書一紙在卷可按，可證被告二
    人確有互毆，且二人均受有傷害。是被告辯解不足採信，本案罪證明確，犯行堪
    以認定。
二、核被告所為，均係犯刑法第二百七十七條第一項之傷害罪。審酌被告犯罪後否認
    犯行，態度惡劣，告訴人甲○○受傷情形較嚴重，告訴人丙○○所受之傷害較輕
    微等一切情狀，爰分別酌情量處如主文所示之刑；按刑法第四十一條，已於九十
    年一月十日修正公布，並於同月十二日施行，其第一項前段規定為「犯最重本刑
    為五年以下有期徒刑之罪，而受六月以下有期徒刑或拘役之宣告，因身體、教育
    、職業或家庭之關係或因其他正當事由，執行顯有困難者，得以一元以上三元以
    下折算一日，易科罰金。」，本件被告犯罪後，上開法律已變更，依最高法院二
    十四年七月刑庭總會決議，易科罰金之事項，應依刑法第二條第一項之規定，適
    用修正後之刑法第四十一條之新法，本件爰諭知易科罰金折算標準，以資懲儆。
    。至於被告甲○○作案所用之拐子刀一支，不能證明係被告甲○○所有，爰不為
    沒收之諭知。
乙、無罪部分：
一、公訴意旨略謂：被告丙○○基於概括犯意，連續於八十九年七月十六日二十時許
    及二十時二十分許，打電話至被害人甲○○屏東市○○路一六八巷二三號住處，
    及被害人甲○○經營設於屏東市○○路二○七之一號雅筑小吃店，分別對被害人
    甲○○之女乙○○、店員柳金杏恫稱要砍掉甲○○手、腳等語，復於同年月二十
    一曰五時許，打電話至被害人甲○○家中，對被害人甲○○之子方世文稱要把被
    害人甲○○殺死等語，致生危害安全於被害人甲○○。因認被告丙○○涉有刑法
    第三百零五條之恐嚇罪。
二、公訴人認被告涉有上開犯行，無非以證人乙○○、柳金杏之證述、錄音帶三捲及
    其譯文為證。訊據被告丙○○堅決否認有何恐嚇犯行，辯稱：他只有打過一次電
    話，但沒有恐嚇甲○○，至於錄音帶三捲只有其中七月十九日那一捲的聲音是他
    的，其他二捲都跟他沒有關係，不是他說的等語。
三、按犯罪事實應依證據認定之，無證據不得推定其犯罪事實，又不能證明被告犯罪
    者，應諭知無罪之判決，刑事訴訟法第一百五十四條、第三百零一條第一項分別
    定有明文。又告訴人之告訴，係以使被告受刑事訴追為目的，是其陳述是否與事
    實相符，仍應調查其他事實以資審認，始得為不利被告之認定。（最高法院五十
    二年台上字第一三○○號判例參照）。
四、經查：
    （一）被害人甲○○提出之三卷錄音帶，被告僅承認其中一卷（即編號１）為被
          害人甲○○打電話給他時的通話內容，至於另外二卷（即編號２、３）被
          告則否認係其聲音，經送法務部調查局鑑定結果，認：編號１之錄音帶與
          丙○○之音質相同，至於編號２、３之錄音帶則為高亢不自然之發話聲，
          經與丙○○本人之取樣聲音比對結果，兩者聲紋無法研判鑑定，此有該局
          九十年四月二十六日（九十）陸（三）字第九００一五七二一號鑑定通知
          書一紙附卷可稽，嗣再送刑事警察局鑑定，其結果為：編號二、三錄音帶
          內所記錄之聲音信號經輸入聲譜分析儀進行初步檢視，因有明顯失真情形
          ，不適合據以進行鑑驗，此有該局九十年七月四日（九十）刑鑑字第九六
          三二三號函附卷可按，依上開鑑定結果，可知編號２、３之錄音帶為高亢
          不自然之發話聲，且有明顯失真情形，上開二單位亦無從鑑定編號２、３
          之錄音帶內之聲音是否為被告丙○○之聲音，從而自難以編號２、３錄音
          帶之內容，逕認係被告丙○○所為，而遽入於罪。至於編號１之通話內容
          並無何恐嚇之內容，此有編號１之錄音帶及其譯文在卷可考。
    （二）證人乙○○於警、偵訊中雖指認係被告丙○○打電話恐嚇其父親甲○○，
          並由其接聽等語，然證人乙○○於本院調查時則證稱：「我去找我媽媽時
          看過他（即丙○○）二、三次，只有打招呼而已，沒有交談過因我們不認
          識，也沒有聽到他與別人說話。」、「我認為余某與我母親有關係，才認
          定是他打的。」等語（詳九十年五月二十四日訊問筆錄），可證證人方雅
          蘭於警偵訊中之指認係出於主觀上之揣測所為之認定，並無任何客觀情事
          可供證明，是其證詞顯不足採信。
    （三）證人方世文於本院調查時證稱：「有的，約五點多打來的，對方沒有稱是
          何人，但在電話中恐嚇說要在尖美那裡等我父親，並要拿刀殺我父，說我
          父親告他恐嚇，他要讓我父親死並說他有槍，我以前有看過他，所以知道
          是他的聲音。」、「（問：見過方某幾次）二、三次，是在案發地點見過
          的，但我不認識他故未交談，但他有與別人講話而我在旁邊。」等語，然
          證人方世文與被告丙○○並不認識，且沒有跟被告丙○○交談過，僅憑被
          告丙○○與他人交談二、三次的機會，即可於電話中辨明是被告丙○○所
          為，依一般經驗法則推之實屬不能。且證人方世文係被害人甲○○之子，
          與被害人甲○○之關係菲淺，其證詞難免有偏頗之虞，從而自難憑證人方
          世文之證詞遽認被告丙○○涉有恐嚇犯行。
    （四）證人柳金杏雖證稱有接到恐嚇電話，然證人柳金杏對於係何人打電話恐嚇
          則表示不知情，且表示係聽被害人甲○○說才知道係被告丙○○打的等語
          ，此業據證人柳金杏到庭證述屬實，從而證人柳金杏之證詞僅能證明有人
          打電話恐嚇，但無從證明係被告丙○○所為。
    （五）被害人甲○○係於八十九年七月二十日前往左營分局舊城派出所報案，並
          於是日十二時三十分制作筆錄，此有警訊筆錄在卷可按，嗣承辦警員潘憲
          隆雖有前往被告丙○○戶籍地擬通知被告丙○○至派出所作筆錄，然因被
          告丙○○係無業遊民而未獲會晤，警員乃告知被告丙○○之父親，由被告
          丙○○之父親轉告被告丙○○，並於八十九年八月五日送達通知書至被告
          丙○○之戶籍地，採留置送達之方式送達通知書予被告丙○○，此有本院
      辦理刑案電話查證登記表、左營分局通知書、送達證書各一紙及照片二幀
          附卷可按，而被告丙○○亦自白其係於八十九年八月下旬時打電話回家，
          經其父告知，乃於二、三日後之八十九年八月三十一日到警察局作筆錄，
          可證被告丙○○係於八十九年八月五日後始知悉被害人甲○○提出告訴之
          事，則被告丙○○如何能於八十九年七月二十一日凌晨時分知道被害人方
          景山已向舊城派出所提出告訴，而打電話就被控告之事與甲○○之家人理
          論，益徵錄音帶之內容不實。
    綜上所述，被告丙○○辯解堪以採信，此外復查無其他積極證據足資證明被告丙○○有何恐嚇犯行，被告丙○○犯罪不能證明應為無罪之諭知。
據上論斷，應依刑事訴訟法第二百九十九條第一項前段、第三百零一條第一項，刑法
第二條第一項前段、第二百七十七條第一項、修正後第四十一條第一項，罰金罰鍰提
高標準條例第一條前段、第二條，判決如主文。
本案經檢察官姜麗儒到庭執行職務。
中      華      民      國    九十      年      九      月    二十八    日
                                    臺灣高雄地方法院刑事第三庭
              法  官  李  淑  惠
右正本證明與原本無異。
如不服本判決，應於送達後十日內，向本院提出上訴狀。
                                        書記官  馮  欽  鳳
中      華      民      國    九十      年      九      月    二十八    日
附錄本判決論罪之法條全文
刑法第二百七十七條條第一項
  傷害人之身體或健康者，處三年以下有期徒刑、拘役或一千元以罰金。


司法院資訊處製作；財團法人民間司法改革基金會備份。
